臺灣臺南地方法院民事判決　九十三年度重訴字第三五號
　　原　　　告　甲　○
　　訴訟代理人　鄭慶海律師
　　複 代 理人　林華生律師
　　被　　　告　丁○○
　　　　　　　　乙○○
　　　　　　　　丙○○
　　兼右三人
　　訴訟代理人　戊○○
右當事人間請求分割共有物事件，經本院於民國九十三年十二月十五日言詞辯論終結
，判決如左：
    主      文
兩造共有坐落台南市○○區○○段四四六地號土地（面積一百九十三點八九平方公尺
）、同段四四六之二地號土地（面積四百八十六點四平方公尺）、同段四四七地號土
地（面積一百二十五點五八平方公尺）、同段四四八地號土地（面積一百五十五點七
平方公尺）、同段四四五之三地號土地（面積三十七點三平方公尺）准予分割為如附
圖一所示：編號丁（面積捌拾點零平方公尺）部分及編號辛（面積貳佰伍拾捌點貳
捌平方公尺）部分之土地分歸原告甲○取得，編號甲（面積壹佰零點捌玖平方公尺）
及編號己（面積貳佰貳拾伍點肆零）部分之土地分歸被告戊○○取得，編號乙（面積
玖拾貳平方公尺）及編號丙（面積拾肆平方公尺）部分之土地分歸被告丁○○取得
，編號庚（面積壹佰壹拾平方公尺）部分之土地分歸被告乙○○取得，編號戊（面
積玖拾肆平方公尺）部分之土地分歸被告丙○○取得。
訴訟費用由被告戊○○負擔三分之一，被告丁○○、乙○○、丙○○各負擔九分之一
，餘由原告負擔。
    事實及理由
一、原告主張：坐落台南市○○區○○段四四六地號、四四六之二地號、四四七地號
    、四四八地號及四四五之三地號土地，為其與被告共有，各共有人之應有部分詳
    如附表所示。系爭土地依其使用目的並無不能分割之情形，而兩造就系爭土地亦
    無不分割之約定，惟迄今尚無法達成協議分割系爭土地，爰依法請求判決分割。
    並聲明：除訴訟費用之負擔外，如主文所示。
二、被告主張：被告均同意合併分割，對於原告提出之分割方案亦無意見，惟因分得
    之面積與應有部分之比例不符，無法辦理分割登記，故請求判決分割。
三、原告主張之右揭事實，業據其提出土地登記簿謄本為證，而本件前經本院以九十
    二年度南調字第九四號事件進行調解，業經本院視為調解不成立，是系爭土地確
    實無法達成協議分割無訛，自堪信原告之上開主張為真實。
四、按各共有人得隨時請求分割共有物；又共有物之分割方法，不能協議決定者，法
    院得因任何共有人之聲請，命為原物之分配。民法第八百二十三條第一項前段、
    第八百二十四條第二項第一款分別定有明文。本件系爭土地為兩造所共有，雙方
    既未定有不分割之特約，亦無因物之使用目的不能分割情事，兩造復不能達成分
    割協議，則原告依民法第八百二十三條第一項、第八百二十四條第二項之規定，
    訴請被告為裁判分割，即有理由，應予准許。
五、經查，系爭土地地形成三角形，土地上有一排一層樓鋼骨鐵皮房屋，由共有人分
    別作為店面使用，面鄰台南市○○路○段道路，兩造就系爭土地之應有部分比例
    均相同且同意合併分割等情，有原告提出之系爭土地地籍圖謄本、土地登記簿謄
    本附卷可憑，復為被告所不爭執，並經本院於九十二年十二月二十六日履勘現場
    製有勘驗筆錄在卷足稽（見九十二年度南調字第九四號卷第三十八頁至第四十一
    頁），並經本院囑託台南市安南地政事務所繪製複丈成果圖如附圖二所示；經斟
    酌兩造應有部分之比例所占之面積、各共有人目前使用系爭土地之狀況、分割後
    之土地均面臨道路以供通行之便、各共有人分得後利用分得土地之經濟效益及各
    共有人之意願，本院認依原告所主張如附圖一之方案方割，應符合各共有人之全
    體利益，爰依該方案分割系爭土地如主文第一項所示。
六、綜上所述，原告主張系爭土地，兩造並無不分割之特約，又無不能分割之情事，
    自屬可信；則原告訴請裁判合併分割系爭土地，自無不合；本院審酌兩造之應有
    部分之比例及使用現狀，全體共有人分得之土地地形均完整並得通行道路，有利
    於將來建築使用，且各共有人分得之土地均面臨預留之道路，應無價值差異，及
    使系爭土地可充分利用並達最大經濟利益，並符合共有人分割之利益等情，認分
    割方法以如附圖一所示之方案為妥適，爰判決如主文第一項所示。
七、本件係因共有物分割之事件涉訟，並判決准予分割，如由敗訴之被告負擔訴訟費
    用，顯失公平，爰依民事訴訟法第八十條之一規定，命勝訴之原告亦負擔一部分
    （即按其應有部分比例）之訴訟費用，併此敘明。
八、據上論結，原告之訴為有理由，爰依民事訴訟法第八十條之一、第七十八條、第
    八十五條第一項但書，判決如主文。
中　　　華　　　民　　　國　　九十三　　年　　　十二　　月　　二十九　　日
                                臺灣臺南地方法院民事第二庭
~B法　　　官　高如宜
右為正本係照原本作成
如對本判決上訴，須於判決送達後廿日內向本院提出上訴狀
中　　　華　　　民　　　國　　九十三　　年　　　十二　　月　　二十九　　日
~B法院書記官　陳美虹
~F0
~T48
~F0
~T40
┌───────────────────────────────────────┐
│ 附表：　                       　　　　      九十三年度重訴字第三五號        │
├─┬──┬────┬──────────┬───────┬──────────┤
│編│　　│共有人　│     應有部分       │  應負擔訴訟  │備註                │
│號│    │        │                    │  費用之比例  │                    │
├─┼──┼────┼──────────┼───────┼──────────┤
│１│原告│甲○　  │　　三分之一　　    │  三分之一    │                    │
├─┼──┼────┼──────────┼───────┤                    │
│２│被告│戊○○　│　　三分之一　　　　│　三分之一 　 │
├─┼──┼────┼──────────┼───────┼──────────┤
│３│被告│丁○○　│　  九分之一        │  九分之一    │                    │
├─┼──┼────┼──────────┼───────┼──────────┤
│４│被告│乙○○  │　  九分之一        │  九分之一    │                    │
├─┼──┼────┼──────────┼───────┼──────────┤
│５│被告│丙○○  │　  九分之一        │  九分之一    │                    │
└─┴──┴────┴──────────┴───────┴──────────┘
